【裁判字號】    92,易,474
【裁判日期】    920702
【裁判案由】    傷害
【裁判全文】
臺灣臺南地方法院刑事判決                          九十二年度易字第四七四號
    公  訴  人  臺灣台南地方法院檢察署檢察官
    被      告  甲○○
右列被告因傷害案件，經檢察官提起公訴（九十二年度偵字第二七八七號），本院判
決如左：
    主  文
甲○○無罪。
    理  由
一、公訴意旨略以：被告甲○○與綽號「阿元」及其他二名之姓名年籍均不詳之成年
    男子四人，共同基於傷害之犯意聯絡，於民國（下同）九十一年三月十二日十四
    時許，推由甲○○駕駛車號Ｃ九—九六九一號之墨綠色自用小客車（所有權人登
    記為全緯潔），搭載前開「阿元」等三名男子，至告訴人乙○○位於台南縣下營
    鄉○里村○○街八八巷十九號住處後，即將該車停放在住處前空地旁並坐在車內
    等候，而由「阿元」等三名成年男子衝入乙○○住宅內，適乙○○與友人姜孋芬
    二人在家，乙○○見渠等三人來意不善，正欲起身逃跑時，為其中一名男子推倒
    在地，「阿元」等三人隨即以腳亂踹及以徒手揮拳之方式，毆擊乙○○之身體及
    頭部，致其受有「左頂頭皮挫傷血腫（直徑五公分）、左背部挫傷（直徑五公分
    ）、右下背挫傷血腫（直徑六公分）、左踝挫傷血腫（直徑五公分）合併一公分
    擦傷」等傷害，姜孋芬見狀趨前勸阻時，亦遭毆傷致右臂受有擦傷（此部分未據
    告訴）。「阿元」等三人打完後即衝出門外，由接應的甲○○載離現場，經姜孋
    芬衝出屋外後，將該車車號記下，因認被告甲○○涉犯刑法第二百七十七條第一
    項之共同傷害罪嫌云云。
二、按犯罪事實應依證據認定之，無證據不得推定其犯罪事實；又不能證明被告犯罪
    者，即應諭知無罪之判決，刑事訴訟法第一百五十四條、第三百零一條第一項分
    別定有明文。又認定犯罪事實所憑之證據，無論為直接證據或間接證據，其為訴
    訟上之證明，需於通常一般人均不致有所懷疑，而得確信其為真實之程度者，始
    得據為有罪之認定，倘其證明尚未達此一程度。，而有合理之懷疑存在時，法院
    即無從為有罪之認定，最高法院七十六年台上字第四九八六號判例可資參照。
三、本件公訴人認被告涉有共同傷害罪嫌，無非以告訴人乙○○之指述及證人姜孋芬
    之證述，及告訴人之驗傷診斷書等資為依據。然訊據被告堅決否認有前揭犯行，
    辯稱：案發當天中午時分，我去拜訪住在台南縣佳里鎮○○街二四號的朋友陳慶
    文，在開車的路上，剛好遇見阿元，他就跟我一起去，然後，我和阿元及陳慶文
    三人就一起聊天，到了下午一點多，阿元就向我借車去買檳榔，然後大概一、貳
    個小時以候，阿元才回來，所以我根本不可能有機會開車去下營鄉打人等語。
四、經查：
（一）告訴人乙○○之指訴中並未指明其所受傷害是由被告甲○○所為，自不得據以
      為被告有罪之依據。
      告訴人於警訊時指訴：我在九十一年三月十二日下午二點左右，在我位於台南
      縣下營鄉○○村○○○鄰○○街八八巷十九號家中，被三位不認識的人毆打，
      後來是由姜孋芬告知是一部車號Ｃ九—九六九一號，廠牌不清楚的墨綠色自用
      小客車從我家外面空地，載著那三位打我的人離開的乙節（參見九十一年度他
      字第一一一八號第十八頁背面、第十九頁正面）觀之，可知告訴人上開之指訴
      ，綜觀全篇文字，均未有隻字片語指證其於案發當日所受傷害與被告甲○○何
      關，是上開指訴既與待證事實欠缺關連性，自不得採為認定被告有罪之證據資
      料。
（二）告訴人所提出九十一年三月十二日之台灣基督長老教會新樓醫院診斷證明書僅
      能證明告訴人受有何具體之傷害，但尚無法指出該傷害與被告之相關連性。告
      訴人前開診斷證明書上記載：於九十一年三月十二日急診治療並驗傷，所受傷
      害為：「左頂頭皮挫傷血腫（直徑五公分）、左背部挫傷（直徑五公分）、右
      下背挫傷血腫（直徑六公分）、左踝挫傷血腫（直徑五公分）合併一公分擦傷
      」等，然觀諸該證明書上，並未有何隻字片語顯示該傷勢之造成與被告有何直
      接關聯，自不得以之作為認定被告有罪之證據資料。
（三）目擊證人姜孋芬並未證述當天參與毆打告訴人之人與被告有關。
      目擊證人姜孋芬於偵查中證述：當天二點左右，有三位年輕男子，都戴一頂運
      動帽，他們打開紗門進來，進門時臉色就很難看，乙○○想跑走，就被其中一
      名男子推倒在地，然後就用腳踹乙○○，其中一個還用拳頭打乙○○的腦門，
      乙○○開口討饒，但是那三位男子都沒有說話，還是繼續打，打完之後，他們
      就往外跑，我也跟著跑出去，就看見空地有一輛墨綠色的自用小客車，司機則
      在車裡面等著接應他們三個人，後來等他們上車後，車子就開走了，我有記下
      車號，至於被告甲○○是不是參與共同毆打乙○○的其中一位，因為時間已經
      一年多了，我已經認不得了等語（參見九十二年度偵字第二七八七號第八頁背
      面及第九頁正背面）觀之，參酌目擊證人姜孋芬所言「當天二點左右，有三名
      『年輕』男子‧‧‧‧打開紗門進來（乙○○家）」乙節可推知，對照被告甲
      ○○年屆不惑之齡，已步入中年，實與目擊證人上開所述『年輕』男子並不相
      符，自不得採為被告不利之證據。
（四）不得以被告所辯不足採信而反推被告有罪，且被告並不負自證無罪之義務。
      依據被告所使用行動電話（號碼：0000000000號）之通聯記錄配合
      基地台位置所搜尋到被告當天所在位置可知：十三時零二分／台南縣佳里鎮○
      ○街，十三時二十分／台南縣將軍鄉忠興村忠興一之八號，十四時三十五分／
      台南縣佳里鎮○○街七十八之二號，十四時四十分至十四時四十八分／台南縣
      將軍鄉忠興村忠興一之八號（參見卷附九十一年度他字第一一一八號第二十九
      頁），是被告在案發時段即九十三月十二日當天下午一點至二點，雖並非如其
      所言「其行蹤是固定在友人陳慶文前開住處」，而係依上開時間點，游移不定
      在佳里鎮及將軍鄉二處，但此部分的不實在並不得用以反證其有傷害犯行。況
      被告無法舉出綽號「阿元」之人之真實姓名，此部分之舉證責任未盡，亦不得
      反推為被告有罪，蓋被告並無自證無罪之義務。此外，右揭通訊記錄中亦未有
      任何證據資料顯示被告持該手機在案發地即告訴人位於下營鄉住處之基地發射
      台附近，更不得以該份通聯記錄作為被告不利之證據資料。綜上本院復查無其
      他積極證據，足資證明被告涉有公訴人所指之犯行，基於罪疑惟輕原則，應認
      被告被訴前揭犯行不能證明，而應為無罪判決之諭知。
據上論斷，應依刑事訴訟法第三百零一條第一項，判決如主文。
本案經檢察官曲鴻煜到庭執行職務。
中    華    民    國      九十二      年    七      月      二          日
                                  臺灣臺南地方法院刑事第三庭
                                          法  官  謝家宜
右正本證明與原本無異。
如不服本判決，應於判決送達後十日內，向本院提出上訴狀（應附繕本）。
                                          書記官  李佩珊
中    華    民    國      九十二        年      七      月      三      日


司法院資訊處製作；財團法人民間司法改革基金會備份。
